臺灣高雄地方法院民事裁定　九十一年度小上字第一一七號
　　上　訴　人　乙○○○
　　被上 訴 人　甲 ○ ○
右當事人間請求給付票款事件，上訴人對於中華民國九十一年六月二十七日本院高雄
簡易庭九十一年度雄小字第五三九號第一審判決提起上訴，本院裁定如左：
    主      文
上訴駁回。
第二審訴訟費用新台幣肆佰柒拾捌元由上訴人負擔。
    理      由
一、按對於小額程序之第一審判決之上訴，非以其違背法令為理由，不得為之；所謂
    判決違背法令，乃指判決不適用法規或適用不當；而有民事訴訟法第四百六十九
    條所列第一款至第五款事由時，其判決當然為違背法令；又當事人於第二審程序
    不得提出新攻擊或防禦方法；上訴不合程式或已逾期間或法律上不應准許者，第
    二審法院應以裁定駁回之。民事訴訟法第四百三十六條之二十四第二項、第四百
    三十六條之三十二第二項準用第四百六十八條及第四百六十九條第一款至第五款
    （同條第六款「判決不備理由或理由矛盾者」，則未在小額事件之上訴程序準用
    之）、第四百三十六條之二十八、第四百四十四條第一項前段分別定有明文。是
    當事人提起上訴，如依民事訴訟法第四百六十八條規定，以小額程序之第一審判
    決有不適用法規或適用法規不當為理由時，其上訴狀或理由狀應有具體之指摘，
    並揭示該法規之條項或其內容，若係成文法以外之法則，應揭示該法則之旨趣，
    倘為司法院解釋或最高法院之判例，則應揭示該判解之字號或其內容，如以民事
    訴訟法第四百六十九條第一款至第五款所列情形為理由時，其上訴狀或理由書，
    應揭示合於該條款之事實。上訴狀或理由書如未依此項方法表明，或其所表明者
    ，顯與上開法條規定不相合時，即難認為已對小額程序之第一審判決之違背法令
    有具體之指摘，其上訴自難認為合法。又提起上訴為法律上不應准許者，第二審
    法院應以裁定駁回，民事訴訟法第四百三十六條之三十二第二項、第四百四十四
    條第一項前段，分別定有明文。
二、上訴意旨略以：原審同案被告林翠娥開設海產店，上訴人為店中員工，居住在店
    中二樓，系爭支票〔即上訴人所簽發、由林翠娥背書、票據號碼：ＥＡ0000
    000號、付款人為高雄市第二信用合作社新興分社、帳號：00000000
    0號、面額為新臺幣（下同）二萬七千五百元之支票〕，是上訴人置放在房間內
    遭林翠娥所盜開，再由林翠娥指使訴外人陳振豐向高雄市○○區○○街某真實姓
    名不詳之老婦人調借現款，被上訴人甲○○與該名老婦人為共犯結構，經營錢莊
    ，並預先扣除五千五百元利息，陳振豐實際僅取得二萬二千元，而林翠娥於取得
    陳振豐交付之二萬二千元後隨即逃逸，原審判決未審酌及此，即為上訴人不利之
    判決，顯有未妥等語。
三、本件上訴人對第一審判決提起上訴，並未以原審判決違背法令為理由，且依其前
    揭上訴意旨，均係就原審證據取捨、認定事實之事項，指摘原判決不當，而未依
    前揭意旨具體說明究有如何不適用法規或適用法規不當，並揭示該法規之條項或
    其內容之事實，難認對該判決之如何違背法令已有具體指摘，揆諸前揭說明，其
    上訴自難認為合法，合先敘明。
四、又按票據行為為不要因行為，即不以給付之原因為要素而得成立之行為，凡簽名
    於票據之人，不問原因如何，均須依票上所載文義負責，除執票人取得票據係出
    於惡意或詐欺者外，發票人不得以自己與執票人前手所存抗辯之事由，對抗執票
    人，最高法院四十九年台上字第六七八號判例可資參照。又執票人之取得票據苟
    非出於惡意或詐欺，縱使該執票人之前手對於發票人，係因侵權行為而取得票據
    ，發票人亦不得以此對抗執票人，最高法院二十一年上字第七三九號判例可資參
    照。
五、查被上訴人於原審主張持有上訴人簽發之系爭支票乙事，業據其提出與所述內容
    相符之系爭支票及退票理由單各乙紙為證；而上訴人於原審亦不爭執系爭支票之
    真正，且自承曾將支票帳戶及印鑑章交予林翠娥保管，即借予林翠娥使用其支票
    帳戶週轉之用等情。雖上訴人於本院另主張系爭：支票係遭林翠娥盜開後再持以
    向他人調現等語，然查：上訴人於原審已辯稱：「我的票跟印章均放在林翠娥那
    裡，我的票有借給林翠娥週轉。」等語（見原審卷第十七頁），顯示上訴人辯稱
    支票遭林翠娥盜開乙事，顯係避重就輕之詞，不足採信。退步言之，縱認上訴人
    所辯系爭支票是遭林翠娥所盜開等情屬實，然揆諸前開最高法院二十一年上字第
    七三九號判例意旨，被上訴人既無法舉證證明被上訴人取得系爭支票出於惡意或
    詐欺，即不得以此對抗被上訴人甚明。至於上訴人另主張：林翠娥指使陳振豐向
    該名真實姓名不詳之老婦人調借現款時，實際上僅取得二萬二千元，被上訴人與
    該名老婦人是共犯結構，共同經營錢莊云云，惟查：觀諸陳振豐於原審之證詞（
    見原審卷第二十六頁），當時陳振豐係持系爭支票向該名老婦人週轉，並非真接
    與被上訴人借款，且被上訴人亦否認與該名婦人共同經營錢莊，而上訴人又未就
    其主張之事實負舉證之責，依前揭判例意旨，上訴人即不得執以對抗被上訴人，
    是以上訴人就此所辯，亦無足採。
六、再按在票據上簽名者，依票上所載之文義負責；發票人應依支票文義擔保支票之
    支付；又執票人向支票債務人行使追索權時，得請求自為付款提示日起之利息，
    如無約定利率者，依年利六釐計算，票據法第五條第一項、第一百二十六條及第
    一百三十三條分別定有明文。查上訴人為系爭支票之發票人，自應依支票文義擔
    保付款之責，從而被上訴人本於票據法律關係，請求上訴人給付系爭票款二萬七
    千五百元，及自付款提示日即九十一年一月二十二日起至清償日止，按週年利率
    百分之六計算之遲延利息，洵屬有據。原審據此而為上訴人敗訴之判決，其認事
    用法，均無不當，上訴人提起本件上訴，為不合法，應予駁回。
七、末按於小額訴訟之上訴程序，法院為訴訟費用之裁判時，應確定其費用額，民事
    訴訟法第四百三十六條之十九第一項、第四百三十六條第三十二第一項規定甚明
    。查本件第二審訴訟費用為四百七十八元（第二審裁判費三百零三元；送達郵資
    一百七十五元），揆諸前開規定，應由上訴人負擔該第二審訴訟費用，附此敘明
    。
據上論結：本件上訴為不合法，應依民事訴訟法第四百三十六條之三十二第二項、第
四百三十六條之十九、第九十五條、第七十八條，裁定如主文。
中　　　華　　　民　　　國　　九十一　　年　　 十一 　　月　　二十七　　日
                              臺灣高雄地方法院民事第二庭
~B審判長法　官　吳進寶
~B　　　法　官　蘇姿月
~B　　　法　官　唐照明
右為正本係照原本作成。
本裁定不得抗告。
中　　　華　　　民　　　國　　九十一　　年　　 十一 　　月　　二十七　　日
~B法　院書記官　李承悌
